臺灣士林地方法院刑事裁定
111年度聲字第860號
聲  請  人  
即  被  告  謝家勝



上列聲請人即被告因違反毒品危害防制條例等案件（本院107年
度訴字第169號），聲請發還扣押物，本院裁定如下：
    主  文
聲請駁回。
    理  由
一、聲請意旨略以：聲請人即被告（下稱聲請人）謝家勝因違反
    毒品危害防制條例案件，經本院107年度訴字第169號判處應
    執行有期徒刑20年，後歷經臺灣高等法院、最高法院審查及
    駁回確定在案，本件歷經各法院審理均認扣案物品（含金錢
    ）非不當所得，應予以發還聲請人，後經聲請人數度具狀向
    臺灣士林地方檢察署（下稱士林地檢署）聲請發還扣押金錢
    ，卻未見發還或以任何書面公文書函通知後續相關處理事宜
    ，本件結案確定終結迄今已逾2年，未見消息，故於處理發
    還金錢事宜，顯有不當之處，按刑事訴訟法第142條之1發還
    遭扣押物品實屬合法、合理、合宜之事，理應按聲請人聲請
    儘速處理方符法制，爰依刑事訴訟法第416條第1項及同條第
    1款內文意旨，聲請命扣押單位即士林地檢署應即發還遭扣
    押之金錢，以符法制等語。
二、按扣押物若無留存之必要者，不待案件終結，應以法院之裁
    定或檢察官命令發還之；其係贓物而無第三人主張權利者，
    應發還被害人。又扣押物未經諭知沒收者，應即發還；但上
    訴期間內或上訴中遇有必要情形，得繼續扣押之，刑事訴訟
    法第142條第1項、第317條分別定有明文。次按執行裁判由
    為裁判法院之檢察官指揮之；但其性質應由法院或審判長、
    受命推事、受託推事指揮，或有特別規定者，不在此限，刑
    事訴訟法第457條第1項前段定有明文；亦即確定裁判之執行
    ，以檢察官指揮執行為原則，如案經判決確定，已移由檢察
    官執行者，性質上該裁判（包含案內扣押物之發還），即無
    由法院或審判長、受命法官、受託法官執行可言，且依刑事
    訴訟法第142條規定意旨，案件既經判決確定，全案卷證已
    移由檢察官依法執行，則其扣押物是否有留存必要，自應由
    執行檢察官依個案具體情形，予以審酌，倘向法院聲請發還
    ，即非適法（最高法院97年度台抗字第12號裁定意旨可資參
    照）。
三、經查：
(一)聲請人因違反毒品危害防制條例等案件，經士林地檢署檢察
    官以106年度偵字第17903號、107年度偵字第3597號提起公
    訴，該案並經扣得附表所示之物，後經本院107年度訴字第1
    69號判處應執行有期徒刑20年，並就附表編號1所示之物宣
    告沒收，再先後經臺灣高等法院108年度上訴字第1672號、
    最高法院109年度台上字第4833號判決駁回上訴確定，而經
    士林地檢署於110年4月30日以109年度執字第5396號以接續
    執行結案，執行指揮書之執行時間135年2月13日至154年10
    月28日，並以109年度執沒字第2055號將附表編號1所示之物
    沒收等情，此有臺灣高等法院被告前案紀錄表、士林地檢署
    檢察官110年4月30日士檢家辛109年執沒字第2055號扣押（
    沒收）物品處分命令影本、本院107年度訴字第169號判決在
    卷可參，並經本院調閱相關卷宗核閱無訛。而聲請人於111
    年8月8日向監所長官提出本件聲請（裁定）狀時，前開案件
    已判決確定並移由檢察官依法執行中，業已脫離本院繫屬，
    參酌前揭所述，該案內扣押物之發還自無由本院指揮執行，
    應由檢察官審酌有無留存必要，故聲請人向本院聲請發還扣
    押物，要非適法。
(二)況士林地檢署檢察官業於110年12月28日以110年12月28日士
    檢卓辛109年執字第5396號扣押（沒收）物品處分命令發還
    附表編號2至4所示之物，另沒收贓款新臺幣（下同）2萬0,0
    40元、500元（士林地檢署107執沒489號未扣案犯罪所得2萬
    0,040元、未扣案手機追徵500元）；復於111年7月15日以士
    檢卓辛109年執字第5396號扣押（沒收）物品處分命令沒收
    贓款5萬3,031元（士林地檢署109執沒140號未扣案犯罪所得
    ），另發還贓款72萬5,129元，並於同年8月10日匯入法務部
    ○○○○○○○301專戶，且註明「發還謝家勝贓證物款」等語，有
    各該處分命令、臺灣中小企業銀行匯款申請書等影本存卷可
    查，是聲請人已得逕依前開處分命令具領附表編號2至4所示
    扣押物。綜上，聲請人之聲請，於法不合，應予駁回。
四、依刑事訴訟法第220條，裁定如主文。 
中　　華　　民　　國　　111 　年　　8 　　月　　23　　日
                  刑事第六庭  審判長  法  官  雷雯華

                                      法  官  林哲安

                                      法  官  李欣潔
以上正本證明與原本無異。
本件不得抗告。
                                      書記官  卓采薇
中　　華　　民　　國　　111 　年　　8 　　月　　29　　日
附表
編號 物品  1 IPHONE廠牌手機1支（門號：0000000000號；IMEI碼：000000000000000）  2 ASUS廠牌手機1支（門號：0000000000號；IMEI碼：000000000000000/439 ）  3 SONY廠牌手機1支（IMEI碼：000000000000000）  4 三星平版電腦1支（IMEI碼：0000000000 00000/1）  5 甲基安非他命1包（毛重1.27公克）  6 現金新臺幣79萬8,700元